臺灣高等法院刑事判決　　　　　　　　　　　　　 九十一年度交上訴字第七０號
　　上　訴　人　 台灣新竹地方法院檢察署檢察官
　　被　　　 告　甲○○
右上訴人因被告公共危險等案件，不服臺灣新竹地方法院九十一年度交訴字第一號，
中華民國九十一年三月二十八日第一審判決（起訴案號：臺灣新竹地方法院檢察署九
十年度偵字第五五０二號、六四一五號）提起上訴，本院判決如左：
    主  文
上訴駁回。
    理  由
一、公訴意旨略以：被告甲○○於九十年九月十三日凌晨四時四十五分許，酒後駕車
    行至新竹市○○路、東大路口前，因酒精之影響已不能安全操控機械性能以駕駛
    車輛，而追撞前方等停紅燈由丙○○所駕駛之車號六Ｈ〡九二二一號自小客車，
    隨車搭載乙○○，致乙○○雙腳膝蓋、左肩受有輕傷（不能安全駕駛部分業經原
    審判處罰金一萬七千元；過失傷害部分判決不受理確定在案）。丙○○見被告車
    子未有人出來，即下車開啟被告之車門，並對被告表示發生車禍，惟被告未意識
    過來，愣了一下始清醒過來，竟下車往湳雅街方向逃逸，丙○○見狀即向前追趕
    ，並要乙○○報警處理，嗣後丙○○即在湳雅街一家７〡ＥＬＥＶＥＮ便利商店
    ，發現被告藏於其內，因被告不肯出來解決，丙○○即拉被告出來返回車禍現場
    ，並俟警員姚永慶前來處理，因認被告涉有刑法第一百八十五條之四駕駛動力交
    通工具肇事，致人死傷而逃逸罪嫌。
二、按犯罪事實應依證據認定之，無證據不得推定其犯罪事實，又不能證明被告犯罪
    者，應諭知無罪之判決，刑事訴訟法第一百五十四條、第三百零一條第一項分別
    定有明文。又認定被告有罪之事實，應憑證據，如未能發現相當之證據，或證據
    不足以證明，自不能以推測或擬制之方法，以為裁判之基礎；且認定事實所憑之
    證據，其為訴訟上之證明，須達於通常一般人均不致有所懷疑，而得確信其為事
    實之程度者，始得據為有罪之認定，倘其證明尚未達到此一程度而有合理之懷疑
    存在時，尚難為有罪之認定基礎；苟積極證據不足以為不利於被告事實之認定，
    即應為有利於被告之認定，更不必有何有利之證據（最高法院三十年上字第八一
    六號、四十年臺上字第八六號、七十六年臺上字第四九八六號判例參照）。
三、公訴人認被告涉有刑法第一百八十五條之四駕駛動力交通工具肇事，致人死傷而
    逃逸罪嫌，無非以證人丙○○、乙○○證述；案發現場離被告藏匿之便利商店步
    行尚須三、四分鐘之距離，及被告自承係因打電話分心發生車禍，被告既有行動
    電話，何須見及丙○○即逃離現場，至商店內撥打電話，復未報警為論據。訊據
    被告堅決否認有肇事逃逸之犯行，辯稱：當日與丙○○發生車禍後，即下車向丙
    ○○表示將會負責，但因丙○○及女友乙○○態度很兇，緊張之際乃想打電話通
    知家人，適因身上攜帶之行動電話已無電力，始前往離肇事現場約一百公尺之７
    －１１便利商店購買電話卡撥打電話，又因便利商店外之電話機故障，遂再向店
    員黃啟駿借用電話通知母親前來處理，並非意圖逃逸等語。
四、經查：被告於上開時地駕車追撞丙○○駕駛搭載女友乙○○之六Ｈ－－九二二一
    號自小客車後，仍留於車內，經丙○○開啟被告車門，被告下車後即走往離肇事
    現場約一百公尺即新竹市○○街之７－－１１便利商店，並將車輛停於現場，鑰
    匙亦置於車內等情，業據證人丙○○、乙○○證述在卷。則依常情判斷，倘被告
    意圖逃離，理當迅即駕車離去，而無將車輛停留現場，復未拔除汽車鑰匙，並步
    行至附近便利商店之理，顯見被告辯稱；因肇事後見丙○○及女友乙○○態度不
    佳，緊張之際，乃欲至７－－１１便利商店撥打電話通知家人，始離去肇事現場
    ，應堪採信。再證人即７－－１１便利商店店員黃啟駿於原審結稱：「當時我大
    夜班，被告跑過來欲跟我借電話，因發生車禍欲打電話叫家人來處理，被告向我
    表示有酒後駕車，叫他家人來處理，我向他表示，公司電話不外借，後他買卡式
    電話，因電話壞掉，所以我才借公司電話給他，後來來了二個人把被告拉走，他
    們說你撞到人還走。」依證人黃啟駿所稱：被告進入便利商店內，確向店員表示
    發生車禍，欲電請家人前來協助。證人即被告母親鍾彩雲亦於原審證稱：九十年
    九月十三日確有接到被告所打之電話，被告說撞到人了，他很緊張，希望趕快到
    現場處理，就立刻到現場去，當時被告在車旁邊等候，也有警察在場等語。證人
    乙○○亦證稱：被告母親鍾彩雲當日於半小時後趕到現場。另經原審依職權向中
    華電信股份有限公司新竹營運處函查電話通話紀錄，確有被告撥打回家之通聯紀
    錄，有中華電信股份有限公司新竹營運處九十一年一月二十九日新營密字第○二
    一號查詢電話通話紀錄函復單在卷為憑。足見被告辯稱：至便利商店內，係欲以
    電話通知母親到場協助處理車禍事宜，並非蓄意逃逸，應屬實情。公訴人指稱被
    告係意圖逃離現場，要屬速斷。至被告當日雖攜有行動電話，並於偵查中自承因
    打電話分心，始撞及薛家隆小客車等語。惟被告辯稱：於車內欲撥打行動電話時
    ，發現電力不足，旋即發生車禍；而被告於肇事後，確有向便利商店借用電話，
    足證被告辯稱當時行動電話已無電力，應屬可信，自不得為被告不利之認定。
五、綜上所述，證人丙○○、乙○○固均指證被告於肇事後，有逃逸至便利商店之行
    為。然證人等為被告過失傷害之被害人，與被告利害關係相反，自應與被害人指
    訴相同，須有其他證據足認與事實相符，始得為被告論罪之依據。而依卷內事證
    ，被告係步行至便利商店，並向店員借用電話通知母親到場處理，證人等指稱被
    告肇事逃逸，核與事實不符，自無從為被告論罪之依據。此外即查無證據足認被
    告確有被訴之肇事逃逸罪行。原審調查結果，認無證據證明被告有肇事逃逸犯行
    ，而為無罪之諭知，經核並無違誤。公訴人上訴以：本件被告酒後駕車，追撞丙
    ○○所駕之車，致乙○○受傷，甚至於肇事後逃逸之事實，業據被害人乙○○於
    警訊、偵查、審理中指述甚詳，核與證人丙○○於警訊、偵查中供證情節，大致
    相符，且有繪製現場圖在卷足證。況被告於第一審審理中亦坦認不諱，被告應係
    跑往離肇事現場一百公尺之新竹市○○街 7─ELEVEN便利商店，且肇事現場係位
    在新竹市○○路、東大路口，離台灣新竹地方法院不遠，該處並非位在新竹市郊
    之偏遠地區，附近尚有紅鬍子鐵板燒、二手車行、理容店：加油站等商家，平日
    即車水馬龍，雖案發時間係凌晨四時許，但被告儘可能向附近商家，如檳榔攤借
    用電話，為何在未告知丙○○情形下，再跑至下一個十字路口，右轉進入便利商
    店站打電話？無非肇事後心虛，欲規避酒後駕車之肇事責任，因一時害怕所致，
    被告顯已構成刑法肇事逃逸罪。又本件被告肇事逃逸之手法笨拙，不能以其鑰匙
    仍留在車上即認被告無肇事逃逸意圖，且被告既在未告知丙○○情況下跑走，縱
    事後有至便利商店打電話，亦無解於肇事逃逸罪之成立，否則被告大可明白告知
    丙○○，由丙○○陪同一起去打電話，不必如此大費周章等語。惟被告至便利商
    店後，確有向店員借用電話通知母親到場協助處理，業經查明如前。倘被告意圖
    逃逸，大可逕行離去，而無通知母親到場之必要。則被告至便利商店，既無逃逸
    之意，無論係「步行」或「跑」至便利商店，均無肇事逃逸可言。再公訴人指稱
    ：肇事現場附近，並非位偏遠地區，附近尚有紅鬍子鐵板燒、二手車行、理容店
    、加油站等商家，並未舉證以實其說；且縱該處有上開商家，以案發時間係凌晨
    四時許，是否已有商家開始營業，並可供被告借用電話，亦有可疑。公訴人指稱
    被告未向附近商家借用電話，應係意圖逃逸，要屬臆測之詞。足見公訴人上訴，
    為無理由，應予駁回。
據上論斷，應依刑事訴訟法第三百六十八條，判決如主文。
本案經檢察官陳明光到庭執行職務。
中      華      民      國      九十一     年      六     月     六     日
                              臺灣高等法院交通法庭
                                  審判長法  官  陳  祐  輔
                                        法  官  洪  昌  宏
                                        法  官  陳  國  文
右正本證明與原本無異。
檢察官如不服本判決應於收受送達後十日內向本院提出上訴書狀，其未敘述上訴之理
由者並得於提起上訴後十日內向本院補提理由書（均須按他造當事人之人數附繕本）
。
                                        書記官  蔡  棟  樑
中      華      民      國      九十一     年      六     月     六     日
